【裁判字號】    89,上訴,3970
【裁判日期】    890928
【裁判案由】    毒品危害防制條例
【裁判全文】
臺灣高等法院刑事判決                          八十九年度上訴字第三九七號
    上  訴  人  臺灣板橋地方法院檢察署檢察官
    被      告  丙○○
    指定辯護人  甲○○
右上訴人因被告毒品危害防制條例案件，不服臺灣板橋地方法院八十九年度訴字第一
一八二號，中華民國八十九年九月二十八日第一審判決（起訴案號：臺灣板橋地方法
院檢察署八十九年度偵字第二五○八號）提起上訴，本院判決如左：
    主  文
上訴駁回。
    理  由
一、公訴意旨略以：被告丙○○意圖販賣安非他命牟利，於民國八十九年一月間，在
    不詳地點，以新台幣（下同）五千元之價格，向綽號「國棟」之男子販入安非他
    命後，準備分裝成小包，再伺機出售牟利。嗣於八十九年一月二十四日晚上十時
    許，在其台北縣三重市○○路○段二四號二樓住處，為警查獲，並扣得安非他命
    淨重三點二公克，分裝袋三十二個、天秤一組。因認被告丙○○所為，涉有毒品
    危害防制條例第四條第二項之販賣第二級毒品罪嫌云云。
二、按犯罪事實應依證據認定之，無證據不得推定其犯罪事實，刑事訴訟法第一百五
    十四條定有明文，且認定不利於被告之事實，須依積極證據，苟積極證據不足為
    不利於被告事實之認定時，即應為有利於被告之認定，更不必有何有利之證據。
    又認定犯罪事實應依證據，為刑事訴訟法所明定，故被告否認犯罪事實所持之辯
    解，縱屬不能成立，仍非有積極證據足以證明其犯罪行為，不能遽為有罪之認定
    。再認定犯罪事實所憑之證據，雖不以直接證據為限，間接證據亦包括在內，然
    而無論直接或間接證據，其為訴訟上之證明，須於通常一般之人均不致有所懷疑
    ，而得確信其為真實之程度者，始得據為有罪之認定，倘其證明尚未達到此一程
    度，而有合理之懷疑存在時，事實審法院復已就其心證上理由予以闡述，敘明其
    如何無從為有罪之確信，因而為無罪之判決，尚不得任意指為違法。最高法院三
    十年度上字第八一六號、三十年度上字第一八三一號及七十六年度臺上字四九八
    六號判例可資參照。公訴人認被告涉有上開販賣第二級毒品安非他命罪嫌，係以
    扣案之安非他命三點二公克、分裝袋三十二個、天秤一組，及證人即被告之姐乙
    ○○證述該天秤係被告擅自取用等情，為其論據。惟訊據被告丙○○堅決否認販
    賣安非他命之犯行，辯稱：購買之安非他命係供其自己施用，並非意圖販賣而購
    入，扣案之分裝袋及天秤，係因其母親心臟不好，有心肌梗塞，幫其母親分裝中
    藥用的等語。
三、經查：(一)扣案之安非他命二包，依證人乙○○於警訊時之證述，一包係淨重零點
    七公克於被告住處房間衣櫃置物台上，與安非他命吸食器一個一同查獲，另一包
    淨重二點五公克，係於同一置物台內側之眼鏡盒內查獲，與酒精燈一個、吸食器
    二個置於同處，二包合計淨重三點二公克，是查獲之安非他命數量不多，又與施
    用器具放置同處，而被告查獲時亦有施用安非他命之行為，此經被告於警訊時供
    明在卷（被告嗣後經強制戒治後，認無繼續戒治之必要，而由臺灣板橋地方法院
    裁定停止戒治，有臺灣板橋地方法院八十九年六月二十六日八十九年度毒聲字第
    三九五○號刑事裁定一件附卷可稽），且現場亦扣有安非他命之吸食器工具三個
    ，則扣案之安非他命是否僅係被告購入供自己施用？能否僅以扣案之數量不多之
    安非他命即認被告意圖販賣而販入安非他命？尚有可疑。(二)本件被告自始即否認
    販賣安非他命之行為，並辯稱：安非他命係供自己施用，天秤及分裝袋係幫其母
    親分裝中藥所用等語，證人乙○○於原審審判時亦證稱：「（天秤）是我課堂上
    之教學用具，最後一次被我弟弟拿走，我不清楚，通常我是教學完就拿回家，被
    告之前有說他要用天秤，幫母親分藥，但因為我當時要用天秤，放在學校，所以
    當時沒有拿給他，後來他甚麼時候拿去用，我也不清楚。我母親心肌梗塞核心瓣
    膜破裂，有吃中、西藥。平常時藥都是我們幫他處理，因為母親不識字，每種藥
    的用藥時間不同，都要我們幫忙分裝提醒」等語（見原審卷第四十二頁至第四十
    三頁）；於本院八十九年十二月一日訊問時證稱：分裝袋是幫伊母親林金珠分藥
    的，因為從醫院回來的藥，都是一大包，沒有分開，所以為了方便，我們就用分
    裝袋，藥都是被告在分，天秤因為伊是老師，伊家裡本來就有，因為伊母親生病
    好幾年了，我們有給她吃到別的藥要補身，但是要很小心計量，被告說可以用天
    秤分更仔細，因天秤學校還在用，於十二月才拿回來等語。是依證人乙○○所證
    述，核與被告所供天秤係為其母親分裝藥物所用亦相符合，被告雖未於取用當時
    告知其姊姊，然事前已曾告知其姊姊，且家中物品，親屬間彼此互相使用亦屬人
    情之常，尚不能以被告未經告知其姊，即認被告取用該天秤係供販賣安非他命之
    用。至於分裝袋亦屬日常生活常用之物，用途甚為廣泛，並非專供販賣安非他命
    所用，被告家中查獲分裝袋三十二個，亦不得逕推論認係供販賣安非他命所用。
    且被告之母林金珠確患有左大腦大範圍腦梗塞及冠狀動脈心臟病，並於八十九年
    八月十二日因上述疾病病故，此有新光吳火獅紀念醫院八十九年八月十二日新乙
    診字第八九○二○九四號乙種診斷證明書及申一診所八十九年八月十二日死亡證
    字第○○二號之Ｐ六死亡證明書影本各一紙附於本院卷可稽，況被告否認犯罪事
    實所持之辯解，縱屬不能成立，惟本件既查無販賣之對象、時間、地點，僅以被
    告供自己施用、數量不多之安非他命，及分裝袋、天秤等物，其為訴訟上之證明
    ，亦未達通常一般之人均不致有所懷疑，而得確信其為真實之程度，揆諸前揭判
    例說明，尚不得認定被告有販賣安非他命之犯行。此外，復查無其他積極證據足
    以認定被告丙○○有前開之犯行，自屬不能證明被告犯罪。
四、原審認不能證明被告犯罪，而為無罪之諭知，並無不合。檢察官上訴意旨猶執前
    詞，而指摘原判決不當，為無理由，應予駁回。
據上論斷，應依刑事訴訟法第三百六十八條，判決如主文。
本案經檢察官劉靜婉到庭執行職務。
中      華      民      國    八十九    年     十二     月    二十六    日
                              臺灣高等法院刑事第 十五 庭
                                  審判長法  官  房  阿  生
                                        法  官  胡  泉  田
                                        法  官  雷  元  結
右正本證明與原本無異。
檢察官如不服本判決應於收受送達後十日內向本院提出上訴書狀，其未敘述上訴之理
由者並得於提起上訴後十日內向本院補提理由書（均須按他造當事人之人數附繕本）
。
被告不得上訴。
                                        書記官  梁  雅  華
中    華    民    國    八十九    年     十二       月     二十七       日
附錄：本案論罪科刑法條全文


司法院資訊處製作；財團法人民間司法改革基金會備份。
